臺北高等行政法院判決
　　　　　　　　　　　　　　　　　　 95年度簡字第00836號
原　　　告　甲○○
被　　　告　臺北縣政府
代　表　人　乙○○（縣長）
上列當事人間因有關醫政事務事件，原告不服行政院衛生署中華
民國95年9 月6 日衛署訴字第0951600025號訴願決定，提起行政
訴訟。本院判決如下：
    主  文
原告之訴駁回。
訴訟費用由原告負擔。
　　事  實
一、事實概要：
    緣原告未具藥事人員資格，卻於民國（下同）95年4 月26日
    在臺北縣三重市○○○路98號俊安連鎖藥局（下稱俊安藥局
    ）櫃檯內手拿Ponstan （衛署藥製字第008774號）藥瓶，並
    將Ponstan 等藥品置於包藥紙中，為被告所屬衛生局人員會
    同警方人員當場查獲，並拍照存證。被告認其違反藥師法第
    15條規定，爰依同法第24條規定，於95年5 月8 日以北府衛
    藥字第0950033842號行政處分書（下稱原處分），科處原告
    5,000 元罰鍰〔折合新台幣（下同）15,000元罰鍰〕。原告
    不服，提起訴願，遭決定駁回，遂提起本件行政訴訟。
二、兩造聲明：
　(一)原告聲明：求為判決：
    1.撤銷原處分及訴願決定。
    2.訴訟費用由被告負擔。
　(二)被告聲明：求為判決如主文所示。
三、兩造之主張：
甲、原告之主張：
  (一)俊安藥局僅有1 位藥師即該藥局之負責人，原告並非藥師，
    僅係受雇於俊安藥局，幫忙店內清潔及看店工作。
  (二)95年4 月26日當天，因有客人囑咐藥師調配40包頭痛藥，惟
    店內藥不敷使用，遂由原告幫忙看店，藥師外出前交付1 瓶
    藥予原告，並囑咐原告1 顆顆擺上去，當原告準備放下第 1
    顆藥時，適逢被告所屬衛生局人員來店訪查，看見原告包藥
    之動作，當即告知略以：這樣沒事，只是例行公事等語，惟
    事後卻處原告罰鍰，顯有誘導違規之嫌。原告不懂醫藥，不
    可能擅自調配藥劑，被告予以裁罰，於法有誤，爰訴請撤銷
    原處分及訴願決定。
乙、被告之主張：
　(一)按藥師法第15條規定：「藥師業務如左：1.藥品販賣或管理
    。2.藥品調劑。3.藥品鑑定。4.藥品製造之監製。5.藥品儲
    藏、供應及分裝之監督。6.含藥化粧品製造之監製。7.依法
    律應由藥師執行之業務。」、藥師法第24條規定：「未取得
    藥師資格擅自執行第15條之藥師業務者，處5 千元以上5 萬
    元以下罰鍰。」
  (二)被告所屬衛生局95年4 月26日派員會同警方至俊安藥局現場
    稽查發現原告未具藥事人員資格，於藥局櫃檯內手拿Postan
    藥瓶，並將Postan等藥品置於包藥紙中，經稽查人員現場拍
    照存證，並現場製作稽查工作日誌表紀錄在卷。由相片可證
    ，原告確有調劑行為，該訪談紀錄亦由原告閱覽認為無訛後
    簽名，其違規事實足堪認定，故被告依違反藥師法第24條，
    處15,000元之罰鍰並無違誤。
    理  由
一、司法院於92年9 月17日以（92）院台廳行一字第23681 號令
    ，依行政訴訟法第229 條第2 項之規定，將同條第1 項之簡
    易案件金額（價額）提高為200,000 元，並於93年1 月1 日
    實施；本案為原告不服被告所為15,000元罰鍰處分而涉訟，
    依行政訴訟法第229 條第1 項第2 款規定，應依簡易訴訟程
    序進行之，並不經言詞辯論為判決，合先明。
二、按「藥師業務如左：1.藥品販賣或管理。2.藥品調劑。3.藥
    品鑑定。4.藥品製造之監製。5.藥品儲藏、供應與分裝之監
    督。6.含藥化粧品製造之監製。7.依法律應由藥師執行之業
    務。」、「未取得藥師資格擅自執行第15條之藥師業務者，
    處5 千元以上5 萬元以下罰鍰。」，分別為藥師法第15 條
    第1 項及第24條所明定。
三、本件原告未取得藥事人員資格，於95年4 月26日在臺北縣三
    重市○○○路98號俊安藥局櫃檯內手拿Ponstan 藥瓶，並將
    Ponstan 等藥品置於包藥紙中，為被告所屬衛生局會同警方
    人員當場查獲，並拍照存證，且現場製作稽查工作日誌表紀
    錄及訪談紀錄在卷（見原處分卷第17、19、20、21頁）可稽
    ，觀之卷附之相片，原告手持藥瓶，其面前玻璃櫃上置放包
    藥單，藥單上已置放4 粒藥丸（其中黃、橘、白色藥丸與紅
    黑膠囊各一粒），堪可認定原告確有調劑行為，其違規事證
    明確。被告據以認定原告違反藥師法第15條規定，依同法第
    24條規定科處原告罰鍰15,000元，核無不合。
四、原告雖以「95年4 月26日當天，因有客人囑咐藥師調配40包
    頭痛藥，惟店內藥不敷使用，遂由原告幫忙看店，藥師外出
    前交付1 瓶藥予原告，並囑咐原告1 顆顆擺上去，當原告準
    備放下第1 顆藥時，適逢被告所屬衛生局人員來店訪查‧‧
    ‧」等語。惟查，被告所屬衛生局稽查及警方人員到俊安藥
    局時，店內只原告一人，其面前玻璃櫃上置放上已置放黃、
    橘、白色藥丸與紅黑膠囊各一粒之包藥單數十餘紙，原告正
    從Ponstan 藥瓶內將Ponstan 等藥品置於包藥紙中；此情與
    俊安藥局之負責人丁立於訪談時所稱「‧‧我先拿藥品樣本
    給甲○○（按即原告）看，再由甲○○按我給她的樣品包好
    ，事後我再確認‧‧」不符，況依現場稽查工作日誌表所載
    ，原告當天調劑之藥品有4 種，即Ponstan 、Difendin、
    Picetain、Suzin ，其中Difendin共328 顆，Suzin 有968
    顆，顯見俊安藥局之負責人丁立於訪談時所稱係屬事後迴護
    之詞，原告所辯亦屬避重就輕之詞，無足採信。
五、綜上所述，被告以原告未取得藥事人員資格，擅自調劑醫師
    處方用藥予民眾，違反藥師法第15條規定，依同法第24條規
    定科處原告罰鍰15,000元，洵無違法，訴願決定予以維持，
    亦無違誤。原告訴請撤銷，為無理由，應予駁回。
六、據上論結，本件原告之訴為無理由，爰依行政訴訟法第 233
    條第1 項、第236條、第98條第3 項前段，判決如主文。
中    華    民    國    96     年      1   月    26   日
                              第三庭法  官 姜素娥
上為正本係照原本作成。
本件以訴訟事件所涉及之法律見解具有原則性者為限，始得於本
判決送達後20日內向本院提出上訴狀並表明上訴理由，如已於本
判決宣示後送達前提起上訴者，應於判決送達後20日內補具上訴
理由（均按他造人數附繕本），且經最高行政法院許可後方得上
訴。
中　　華　　民　　國　　96　　 年　 　 1　 月　  26   日
 　　  　　　　　　　    　         書記官 陳圓圓
